【裁判字號】    97,判,239
【裁判日期】    970410
【裁判案由】    違反電子遊戲場業管理條例
【裁判全文】
最  高  行  政  法  院  判  決
                                     97年度判字第00239號
再 審原 告  臺北縣政府
代  表  人  甲○○
再 審被 告  大時代電子遊戲場有限公司
代  表  人  乙○○
上列當事人間違反電子遊戲場業管理條例事件，上訴人對於中華
民國94年12月15日94年度判字第01962號判決，提起上訴，本院
判決如下：
    主  文
再審之訴駁回。
再審訴訟費用由再審原告負擔。
    理  由
一、再審被告前經再審原告於民國92年1月28日核准設立，並領
    有北縣商聯乙字第09201163號營利事業登記證，營業項目為
    資訊軟體服務業、資料處理服務業、電子資訊供應服務業、
    資訊軟體批發業、電子材料批發業、資訊軟體零售業、電子
    材料零售業。嗣再審被告於92年4月15日向再審原告申請增
    加「電子遊戲場業」之營業項目變更登記。再審原告以再審
    被告之營業場所距離國小、國中、高中、高職及醫院未達1,
    000公尺以上，乃以92年4月30日北府建登字第0920120359號
    營利事業登記審查通知書，請再審被告另覓地點，並洽再審
    原告所屬工務局辦理建物用途（用途變更為電子遊戲場），
    取具檢附變更後之使用執照再行申請，再審被告不服，循序
    提起行政訴訟，經本院94年度判字第1962號判決撤銷原處分
    及訴願決定確定在案。再審原告仍不服，遂提起本件再審之
    訴。
二、再審原告起訴意旨略以：按電子遊戲場業管理條例第8條既
    已明文要求電子遊戲場業之申設須符合「土地使用分區管制
    」，又「土地使用分區管制」係屬「都市計畫」範疇，而「
    都市計畫」又屬縣（市）政府之「自治事項」（地方制度法
    第19條可參照）。故再審原告在「自治事項」範圍，依循規
    範該「自治事項」之「都市計畫法」所為之「土地使用分區
    管制」並無違誤。又都市計畫法臺灣省施行細則係基於母法
    都市計畫法第85條授權而制定，於民國89年12月29日由內政
    部發布，並自發布日起施行，故該施行細則係為法規命令而
    非職權命令，故無違憲法第23條、中央法規標準法第5條第2
    款明定有關限制人民權利義務者，應以法律定之之規範。其
    中該施行細則第17條有關「商業區不得為下列建築物及土地
    之使用」部分，其第9款就明定「其他經縣（市）政府認為
    有礙商業之發展或妨礙公共安全及衛生，並經公告限制之建
    築物及土地之使用」。就此部分，其中該條第9款係附麗於
    第17條本身，屬該條正面列舉項目之一。質言之，只要符合
    該條所列9款條件者，當可拘束人民。而系爭公告符合第9款
    「其他經縣（市）政府認為有礙商業之發展或妨礙公共安全
    及衛生，並經公告限制之建築物及土地之使用」之條件，故
    得拘束人民不得為建築物及土地之使用，系爭公告並無再審
    被告所指「再委任」之問題。故系爭公告並無原判決所稱「
    係未經授權而增加法律之限制，應屬無效」之情事，原判決
    適用法規顯有錯誤，依行政訴訟法第276條第1項第1款提起
    本件再審之訴等語，求為判決廢棄原判決。
三、本院按：行政訴訟法第273條第1項第1款所謂適用法規顯有
    錯誤，係指原判決所適用之法規與該案應適用之現行法規相
    違背，或與解釋判例有所牴觸者而言。至於法律上見解歧異
    ，再審原告對之縱有爭執，要難謂為適用法規錯誤，而據為
    再審之理由。查本院原確定判決以：電子遊戲場業管理條例
    第9條第1項規定：「電子遊戲場業之營業場所，應距離國民
    中、小學、高中、職校、醫院50公尺以上」，並未授權地方
    行政機關得以公告另訂不同之標準。惟縣市工商輔導及管理
    乃屬地方制度法第19條第7款所規定之自治事項，地方自治
    團體依地方制度法第25條規定，本得就其自治事項，於不牴
    觸中央法律之下，自行訂定符合地域需要之自治法規。參以
    電子遊戲場業管理條例第9條第1項規定之立法目的，在於維
    護學校及醫院鄰近地區之安寧而設，此項限制對於營業人營
    業自由之影響亦屬輕微，從而，上開條項所定50公尺之限制
    ，應解為係對電子遊戲營業場所設置之最低限制。故地方自
    治團體依其地方環境之需要，以自治法規另定較高之限制標
    準，難謂牴觸上開法律。惟關於創設、剝奪或限制地方自治
    團體居民之權利義務，應以自治條例定之，為地方制度法第
    28條第2款所明定，再審原告以公告限制申請設立電子遊戲
    場業者，須距離國民中、小學、高中、職校、醫院1,000公
    尺以上，係規定電子遊戲場之營業區域，自係對居民營業權
    之限制，其未以自治條例而以公告為之，與地方制度法第28
    條第2款之規定不合，該公告即非合法，再審被告主張系爭
    公告應為無效，尚屬有據。從而，再審原告依據該公告，否
    准再審被告之申請，自有違誤等語，乃將原審判決部分廢棄
    ，並令再審原告對再審被告申請營利事業變更登記，應依上
    述見解另為處分。經核其所適用之法規，並無與該案應適用
    之現行法規相違背，或與解釋判例有所牴觸之情形，且為本
    院最近之見解，再審原告無非以其一己之見解，執前程序所
    為之主張，並為原判決所未採之「再委任」等事由再行爭執
    ，自難謂原判決有行政訴訟法第273條第1項第1款所規定適
    用法規顯有錯誤之再審事由，本件再審為無理由，應予駁回
    。另本院93年度判字第761號、94年度判字第791號、94年度
    判字第1208號判決係屬個案見解，未經編為判例，本件未予
    適用，亦難謂適用法規顯有錯誤，併予明。
四、據上論結，本件再審之訴為無理由，爰依行政訴訟法第278
    條第2項、第98條第1項前段，判決如主文。
中    華    民    國    97    年    4     月    10    日
                    最高行政法院第二庭
                        審判長法官  高  啟  燦
                              法官  侯  東  昇
                              法官  黃  合  文
                              法官  廖  宏  明
                              法官  楊  惠  欽
以  上  正  本  證  明  與  原  本  無  異
中    華    民    國    97    年    4     月    10    日
                              書記官  彭  秀  玲


司法院資訊處製作；財團法人民間司法改革基金會備份。
